臺灣高等法院高雄分院刑事判決　　　　100年度上訴字第527號
上　訴　人　臺灣屏東地方法院檢察署檢察官
被　　　告　林英鉦
上列上訴人因被告妨害公務案件，不服臺灣屏東地方法院99年度
訴字第1220號中華民國100 年1 月26日第一審判決（起訴案號：
臺灣屏東地方法院檢察署99年度偵字第8185號），提起上訴，本
院判決如下：
    主  文
原判決撤銷。
林英鉦犯隱匿公務員委託掌管之物品罪，處有期徒刑陸月，如易
科罰金，以新臺幣壹仟元折算壹日。
    事  實
一、林英鉦係屏東縣東港籍漁船財發57號（CT3-3200號）船主，
    前於民國97年3 月30日凌晨4 時30分許，在東港鎮○○街80
    之4 號前（豐漁橋旁），未經主管機關許可，以該船隻充當
    儲油船，俾非法流用政府補貼之漁船用油，遭屏東縣政府警
    察局刑事警察大隊油品查緝小組員警查扣儲存易燃之船用柴
    油22218 公升（當時甲種、乙種柴油之油價，每公秉「1000
    公升」新台幣「下同」各為20293 元、15378 元），而查扣
    之上開柴油及油管4 條，於同日（30日）由執行查扣員警委
    託林英鉦責付保管，並由林英鉦在「責付保管單」上簽名用
    印，保證於保管期間原物之徵狀，如有違背保管之責任願意
    負一切法律責任，並載明刑法第138 條之保管責任。詎林英
    鉦竟基於妨害公務之犯意，於97年3 月30日至97年9 月20日
    期間，在上開漁船停靠處，將其受公務員委託掌管之上開儲
    油抽離，而隱匿公務員委託掌管之上開物品。嗣經臺灣屏東
    地方法院於97年5 月13日以97年度潮秩字第76號裁定將上開
    查扣之柴油及油管4 條沒入，林英鉦提起抗告，經該法院於
    97年8 月27日以97年度秩抗字第2 號裁定駁回抗告。屏東縣
    政府警察局據以核發執行通知書，送達該裁定書，並定於98
    年3 月5 日10時，由屏東縣政府警察局僱用油罐車，至上開
    漁船停靠處欲抽取上開查扣之儲油予以執行沒入，然因上開
    查扣之柴油早已抽離隱匿而執行無著。
二、案經臺灣屏東地方法院檢察署察官依據屏東縣政府警察局報
    告而偵查起訴。
    理  由
一、證據能力部分：
(一)、後述引用之其他卷附書證，而屬於書面之傳聞證據部分，因
    檢察官、被告林英鉦於本院審理調查上開書證予以提示並告
    以要旨時，由檢察官、被告表示意見，當事人已知此等書證
    乃傳聞證據，而就此證據能力均表示無意見，亦未聲明異議
    ，即視為同意作為證據，且本院審酌該書證作成時之客觀情
    狀，並無證據證明此等書證有何遭變造或偽造情事，認為以
    之作為本件論証之證據，均與待證事實具有關聯性，作為本
    案之證據亦屬適當，依刑事訴訟法第159 條之5 第1 項規定
    ，均認得為證據。
(二)、卷附之後述照片，均是以機械之方式所留存之影像，並非供
    述證據，無傳聞法則之適用，與待證事實具有相當之關聯性
    ，且檢察官、被告均不爭執將之作為證據使用，自得作為本
    案證據。
二、訊據被告林英鉦固供承於上開時、地遭警查扣上開柴油，並
    責付委其保管，後經原審上開裁定沒入確定，嗣至警執行沒
    入時，船內已無上開柴油等情，然否認上開妨害公務犯行，
    辯稱：係因該船於98年1 月間無故於上開停靠處沉沒，致查
    扣於船上之柴油流光不見，伊並無故意將查扣交其保管之柴
    油抽離隱匿，且警方執行沒入時，已逾上開確定裁定3 個月
    ，依法已屬違法執行云云。經查：
(一)、被告係屏東縣東港籍漁船財發57號（CT3-3200號）之船主，
    於上開時、地，因未經主管機關許可，以該船充當儲油船，
    非法流用政府補貼之漁船用油，遭屏東縣政府警察局刑事警
    察大隊油品查緝小組員警查扣儲存易燃之船用柴油22218 公
    升（當時甲種、乙種柴油之油價，每公秉「1000公升」新台
    幣「下同」各為20293 元、15378 元），而查扣之上開儲油
    及油管4 條，於同日（30日）由執行查扣員警委託被告責付
    保管，並由被告在「責付保管單」上簽名用印，保證於保管
    期間原物之徵狀，如有違背保管之責任願意負一切法律責任
    ，並載明刑法第138 條之保管責任；另被告上開違反社會秩
    序維護法之行為，經原審法院於97年5 月13日以97年度潮秩
    字第76號裁定將上開柴油及油管4 條沒入，被告不服提起抗
    告，再經原審法院於97年8 月27日以97年度秩抗字第2 號裁
    定駁回抗告確定。嗣屏東縣政府警察局依據上開確定裁定，
    向被告核發執行通知書，並定於98年3 月5 日上午10時，由
    屏東縣政府警察局僱用油罐車，至上開漁船停靠處欲抽取上
    開查扣之儲油予以執行沒入，然因上開查扣之柴油早已抽離
    隱匿而執行無著等情，為被告所不否認，並有偵查報告、違
    反社會秩序維護法案件現場記錄、扣押筆錄、扣押物品目錄
    表、扣押物品收據、贓（證）物責付保管單、原審法院97年
    度潮秩字第76號裁定、原審法院97年度秩抗字第2 號裁定、
    屏東縣政府警察局98年3 月3 日屏警刑專字第0980011046號
    函、送達證書、「財發57號」船筏基本資料、交通部高雄港
    務局96年11月13日高港監理字第0966001509號函（見他字卷
    第2 、13-25 、28-35 頁）及中油油品價目表（97年3 月30
    日油價，見偵卷第4 頁反面）在卷可稽，此部份事實，堪以
    認定。
(二)、被告所辯「船上查扣之上開柴油，係因該船於98年1 月間無
    故於上開停靠處沉沒而流光不見」一節，雖據其於偵查中供
    稱：「當時我的船都停在那邊沒有去動，是隔壁的船主通知
    我的船沉下海，從船尾進水到船艙，我只有流一些油漬」、
    「船沉下海時我是在隔天才去看，我只看到港區有一點油漬
    而已，如果有大量漏油的話人家也不會幫我打撈。財發57號
    漁船停在同一地點，船已經壞掉了，我是船主，22,218公升
    漁船用油不見了，要如何處理我也不知道。是隔壁的船主通
    知我，我才知道漁船用油不見了，是約我被查獲前半年左右
    的事情，但漁船用油不見時我沒有通知警察或海巡人員」等
    語（見他字卷第54-55 頁）。惟上開船隻究否有於被告所述
    時間因沉沒，而致該船隻上之儲油均流失之情事，經檢察官
    函詢行政院海岸巡防署海岸巡防總局南部地區巡防局第六海
    岸巡防總隊，其函覆略以：財發57號之船隻於96年12月5 日
    之後，均放置停泊區（即東港漁港港區）未曾出港作業，且
    經對照該船基本資料之油槽容量為8,000 公升，並調查自97
    年3 月20日起迄今，未有該船大量油污外漏之情事等語，有
    該巡防總隊99年8 月13日南六總字第0990012134號函暨所檢
    附之本國漁船基本資料明細、財發57號進出港紀錄及財發57
    號船隻現況照片可佐（見他字卷第77-79 頁），再參以上開
    查扣之船用柴油數量高達22218 公升，倘真有外流入海勢必
    造成港區水域大片油污，該船停靠附近之其他船隻或航海人
    ，甚而臨岸民眾定當有所發覺而通報有關單位處理，是佐以
    上開巡防總隊之函文所載，足認被告上開所辯，並非事實；
    又被告復自承其並未向任何有關單位陳報，其所有之上開漁
    船沉沒致儲油流失之事（業如前述），則被告此舉亦與常理
    未合，蓋被告就上開查扣之柴油及油管4 條經原審法院裁定
    予以沒入後，既因不服該裁定而提起抗告，足見上開柴油對
    被告之重要性且被告亦明知其負保管該柴油之責任（如前所
    述），然被告於上開柴油流失後竟未做任何處理，顯與被告
    前對該柴油重視之程度情形有違，益徵被告此部分所辯，顯
    無足採。被告確有將上開委其保管之柴油予以抽離隱匿之行
    為，應可認定。
(三)、就被告明知其負保管該柴油之法律責任及對上開柴油之重視
    程度，及警方事後執行沒入無著等情以觀，被告於受委託保
    管上開柴油後即未打算配合該沒入柴油裁定之執行，則其自
    無遲至97年11月27日後（即上開沒入裁定確定後3 個月）方
    抽離該柴油，且被告果真遲至97年11月27日後，方抽離上開
    柴油，被告大可於偵查辯稱：因認為該執行沒入之裁定已逾
    3 個月未執行而免予執行，其方抽離該柴油，而無須以該柴
    油係因船隻沉沒漏油流光等語置辯。又對照卷附之97年9 月
    20日財發57號數位輸出照片數張，與同年3 月28日及同年3
    月30日財發57號之照片相較（見本院卷第26-28 、31-33 、
    34、37-38 頁），97年3 月28日與同年3 月30日船體吃水線
    標示落差1 公尺以上，97年3 月30日與同年9 月20日船體吃
    水線標示亦落差1 公尺以上，是97年9 月20日之船體吃水線
    與尚未儲油前之97年3 月28日之船體吃水線較為相近，若非
    被告於97年3 月30日至同年9 月20日期間即抽離上開儲油，
    該漁船何以無故上升1 公尺以上之深度？足徵被告應於97年
    3 月30日至同年9 月20日期間，在上開漁船停靠處，將其受
    公務員委託掌管之上開儲油抽離而隱匿之事實，亦可認定。
(四)、綜上所述，被告所辯上情，係屬事後卸責之詞，不足採信。
    本件事證明確，被告所為隱匿公務員委託掌管物品之妨害公
    務犯行，足可認定。
三、核被告林英鉦所為，係犯刑法第138 條之隱匿公務員委託掌
    管之物品罪。又按刑法第138 條所謂公務員委託第三人掌管
    之物品係指該物品由公務員基於職務上之關係委託第三人代
    為掌管者而言。此所謂第三人並不排除受扣押之本人。故經
    扣押之物品，縱經交由受扣押之本人保管，仍不失為公務員
    委託第三人保管之物品，該受扣押之本人如有毀棄、損壞或
    隱匿情事，仍應成立刑法第138 條之罪。此與扣押物經發還
    本人而得自由處分之情形不同（最高法院87年台上字第1649
    號判決要旨可參）。本件上開查扣柴油經警執行沒入時（98
    年3 月5 日），雖已逾社會秩序維護法第32條第1 項前段所
    定「自裁處確定之日起三個月」之期間（97年11月27日），
    然社會秩序維護法第32條第1 項免予執行之規定，係指被告
    應向該管公務員申請發還扣押物，經發還後方得自由處分該
    物品，而非謂被告在受委託保管之存續期間內，未經解除該
    受委託保管之關係，即可遽行處分該物品，是上開查扣柴油
    既未經發還受扣押之被告，被告仍應妥適保管扣案物，不得
    有隱匿情事，故無從以上開查扣柴油事後有免予執行之狀況
    ，逕認被告即無上開妨害公務之犯行，附此敘明。
四、原審未予詳查上情，遽為被告林英鉦無罪之諭知，自有未洽
    。公訴人上訴指摘原判決不當，為有理由，自應由本院將原
    判決撤銷改判。審酌被告無視責付保管之法律責任，將上開
    查扣之22218 公升船用柴油抽離隱匿，其犯罪動機目的、手
    段及情節，妨害公務之程度，犯後否認犯行之態度，尚無其
    他類似案件犯罪前科之素行（見本院卷第12頁之臺灣高等法
    院被告前案紀錄表），及其為高中畢業，現經商之智識程度
    （見他卷第4 頁）等一切情狀，量處如主文所示之刑，並諭
    知易科罰金之折算標準。
據上論結，應依刑事訴訟法第369 條第1 項前段、第364 條、第
299 條第1 項前段，刑法第138 條、第41條第1 項前段，判決如
主文。
本案經檢察官孫小玲到庭執行職務。
中    華    民    國   100    年    5     月    17    日
              刑事第三庭    審判長法  官  莊崑山
                                  法  官  莊松泉
                                  法  官  張意聰
以上正本證明與原本無異。
如不服本判決應於收受本判決後10日內向本院提出上訴書狀，其
未敘述上訴理由者，並得於提起上訴後10日內向本院補提理由書
狀（均須按他造當事人之人數附繕本）「切勿逕送上級法院」。
中    華    民    國   100    年    5     月    18    日
                                  書記官  王秋淑
附錄本判決論罪科刑法條：
刑法第138 條
毀棄、損壞或隱匿公務員職務上掌管或委託第三人掌管之文書、
圖畫、物品，或致令不堪用者，處5 年以下有期徒刑。